臺灣士林地方法院民事判決　　　　　　　 95年度訴字第548號
原　　　告　丙○○
訴訟代理人　李復甸律師
複　代理人　杜冠民律師
被　　　告　乙○○
訴訟代理人　陳昱宇律師
複　代理人　張智剛律師
　　　　　　劉玉津律師
上列當事人間損害賠償事件，本院於民國95年12月19日言詞辯論
終結，判決如下：
    主  文
被告應給付原告新台幣玖拾伍萬元及自民國九十五年五月三十日
起至清償日止，按年息百分之五計算之利息。
訴訟費用由被告負擔。
本判決於原告以新台幣拾貳萬元供擔保後，得假執行，但被告
如以新台幣玖拾伍萬元為原告預供擔保得免為假執行。
    事  實  及  理  由
一、按訴狀送達後，原告不得將原訴變更或追加他訴。但擴張或
    減縮應受判決事項之聲明，不在此限，民事訴訟法第255 條
    第1 項第3 款定有明文。本件原告起訴時訴之聲明為(一)被告
    應給付原告新台幣（下同）850,000 元及自起訴狀繕本送達
    翌日起至清償日按年息5 ％計算之利息(二)願供擔保，請准宣
    告假執行。於訴訟進行中，變更聲明為(一)被告應給付原告95
    0,000 元及自起訴狀繕本送達翌日起至清償日按年息5 ％計
    算之利息(二)願供擔保，請准宣告假執行，核屬擴張應受判決
    之聲明，揆諸前開規定，自應准許。
二、原告起訴主張：其與被告係於民國79年間於證券公司所結識
    ，當時被告對原告及其他證券公司貴賓室內之股友表示可代
    為操作股票買賣，並宣稱獲利相當可觀。原告遂將其所持有
    股票交付被告，其他股友亦同。嗣後，原告風聞被告財務上
    似有問題，擔憂先前所委託代操之投資血本無歸，乃要求被
    告返還股票。豈料被告竟從此避而不見，原告復請託被告妹
    妹陳麗藍小姐轉知被告應出面釐清雙方權利義務關係。80年
    5 月6 日，兩造於兄弟飯店見面，經結算後被告積欠原告之
    股票計值95萬4 千餘元，被告即開立借據予原告，親手書寫
    借據並簽名於其上，言明向原告借款95萬元，每月奉還5 萬
    元。是兩造間之消費借貸關係已具備要物性而成立生效。被
    告於2 個月後即80年7 月8 日交付10萬元支票予原告，並親
    手書立「1991年7 月8 日止還10萬元」，惟前開支票經提示
    後竟遭退票，是被告就前開借款95萬元分文未償，屢催不理
    ，爰依消費借貸法律關係請求被告清償借款等語。並聲明：
    (一)被告應給付原告950,000 元，及自起訴狀繕本送達之翌日
    起至清償日止，按年息5 ％計算之利息。(二)願供擔保，請准
    宣告假執行。
三、被告則以：其從未代理原告操作股票，原告提出之「結算單
    」不知為何人所立，被告自始未取得原告95萬元之借款，是
    消費借貸契約尚未生效，又原告所提出之支票亦因罹於時效
    而消滅云云。並聲明：原告之訴駁回，如受不利判決，願供
    擔保請准宣告免為假執行。
四、兩造不爭執之事實：
（一）原告持有被告所書寫「茲向丙○○小姐暫借玖拾伍萬元正
      ，言明每個月奉還伍萬元正，特立此据為憑。  立据人乙
      ○○80.5.6」之借據乙張，前開借據背面「1991年7 月8
      日止還10萬元」亦為被告所書寫。
（二）原告執有被告所簽發、發票日80年8 月25日、票號UJ0000
      000 、面額100,000 元、付款人彰化商業銀行台北分行之
      支票乙張，於81年8 月7 日提示，因拒絕往來戶而遭退票
      。
五、本件兩造爭執之處，應在於：(一)原告有無交付95萬元之借款
    與被告？(二)原告有無於79年間委託被告代為操作股票，並交
    付股票與被告代為操作？兩造有無於80年5 月6 日結算遭出
    賣之股票為95萬4 千餘元，被告因而書立前開借據？經查：
（一）原告與被告係於79年間於證券公司所結識，當時被告係代
      人操作股票買賣，原告、被告及證人甲○○及其他股友約
      7 、8 人有與被告在貴賓室一起看盤，收盤時被告會請大
      家包括原告吃飯，證人甲○○有將錢交與被告代為買賣股
      票等情，業據證人甲○○到庭證述綦詳，是認原告與被告
      確係因被告代為操作股票而結識。
（二）被告雖否認原告提出結算單之真正，惟「茲向丙○○小姐
      暫借玖拾伍萬元正，言明每個月奉還伍萬元正，特立此据
      為憑。立据人乙○○80.5.6」之借據確為被告所書寫，而
      結算單上「954,043 元」之金額恰與借款95萬元相近。又
      被告已自認借據背面「1991年7 月8 日止還10萬元」為其
      所書立，距簽立借據之80年5 月6 日恰隔2 個月又2 日，
      金額又與借據正面所示「每個月奉還5 萬元」，2 個月共
      10萬元正好相符，且原告復持有被告所簽發、發票日80年
      8 月25日、面額10萬元之支票乙紙，顯見被告係為清償前
      開95萬元借款而交付10萬元之支票與原告。衡情若被告未
      取得借款，何以其願先為清償？況被告於借據背面書立「
      1991年7 月8 日止還10萬元」時，理當有看到借據正面內
      容，若被告當時並未積欠原告95萬元，何以並未書寫反對
      或否認之表示？又由背面文字「1991年7 月8 日止還10萬
      元」文義觀之，似尚有餘額尚未清償。如雙方間消費借貸
      關係僅有10萬元，以常情而言，被告亦應收回借據或於背
      面書寫「已清償完訖」等字樣。是應認被告於80年5 月6
      日確有積欠原告95萬元之債務。按金錢借貸契約，固屬要
      物契約，但如因買賣或其他原因，借用人以其對於貸與人
      所負之金錢債務，作為金錢借貸所應交付之金錢，而合意
      成立消費借貸，亦應解為已具要物性。由前開事證觀之，
      本件應係被告代原告操作股票，兩造經結算股款後約定以
      股款之返還義務作為金錢借貸所應交付之金額，而合意成
      立消費借貸契約。
（三）按借用人應於約定期限內，返還與借用物種類、品質、數
      量相同之物；遲延之債務，以支付金錢為標的者，債權人
      得請求依法定利率計算之遲延利息。民法第478 條、第23
      3 條第1 項分別定有明文。從而，原告依據消費借貸契約
      關係請求被告給付950,000 元及自起訴狀繕本送達翌日即
      95年5 月30 日 起至清償日按年息5 ％計算之利息，為有
      理由，應予准許。
六、兩造陳明願供擔保，聲請宣告及免為假執行，經核均無不合
    ，爰分別酌定相當擔保金額宣告及免為假執行。
七、本件為判決之基礎已臻明確，兩造其餘攻擊防禦方法核與本
    件判決無影響，爰不予一一論述，附此敘明。
八、訴訟費用負擔之依據：民事訴訟法第78條。
中　　華　　民　　國　　96　　年　　1 　　月　　2 　　日
                  民事第一庭  法  官  藍雅清
以上正本證明與原本無異。
如對本判決上訴須於判決送達後20日內向本院提出上訴狀。
中　　華　　民　　國　　96　　年　　1 　　月　　8 　　日
                              書記官  黃王雅寬
